臺灣高雄地方法院刑事判決　　　　　　　　　　　　　九十年度易字第四四三一號
　　公　訴　人　臺灣高雄地方法院檢察署檢察官
　　被　　　告　甲○○
　　選任辯護人　侯重信律師
右列被告因恐嚇案件，經檢察官提起公訴（九十年度偵字第一七０四四號），本院判
決如左：
    主  文
甲○○以加害生命、身體之事，恐嚇他人致生危害於安全，處有期徒刑月，如易科
罰金，以佰元折算壹日。緩刑貳年。
    事  實
一、甲○○原係高雄市政府警察局前鎮分局警員，其明知應於民國九十年六月十日晚
    間九時起至隔日凌晨一時止，服值便衣防搶勤務，竟仍於同年月十日晚間八時左
    右，與友人在高雄縣五甲地區飲酌啤酒，並在酒後頗具醉意之情況下，仍依時與
    當班警員蕭振宏外出值勤，嗣於同日晚間十一時左右，蕭振宏因見甲○○身體不
    適，乃先行陪同甲○○返回位於高雄市前鎮區○○○街一四九巷十八號住處後再
    續行勤務。其後甲○○稍作休息，即外出欲與蕭振宏會合執行勤務，而於同日晚
間十一時二十分許，離家步行經過其住處附近位於高雄市前鎮區○○○街一三二
    號之真簾美麵包店前，因見乙○○在店外欲騎車離去，乃上前盤查，並要求乙○
    ○出示證件檢查，乙○○因見甲○○未穿著員警制服，且已呈酒醉狀態，亦要求
    甲○○出示員警證件，甲○○未立即提出警員證件，反而基於恐嚇之犯意，掏出
    值勤時所領用之槍號ＶＡＨ一五三四號槍枝示威，並恫嚇乙○○稱：「這就是警
    察」等語，乙○○見狀即跑進陳秀玲所經營之真簾美麵包店，甲○○亦追入上述
    麵包店內，復接續以加害生命、身體之事恐嚇乙○○，喊稱：「不要跑，再跑要
    開槍」等語，致乙○○心生恐懼，足生危害於安全，陳秀玲乃再次要求甲○○出
    示員警證件，甲○○才提示證件，嗣經陳秀玲報警後由高雄市政府警察局前鎮分
    局瑞隆派出所主管至現場將甲○○帶回警察局而查獲上情。
二、案經高雄市政府警察局移送台灣高雄地方法院檢察署檢察官偵查起訴。
    理  由
一、訊據被告甲○○固坦承有於右揭時、地與被害人乙○○發生爭執，並掏槍示警等
    情，惟否認有何恐嚇之犯行，辯稱：我當天晚上因為知道要值勤，只喝了兩、三
    杯啤酒，值勤時身上雖有酒味但意識還很清楚，當時乙○○與一名女子大聲談話
    ，我過去表示我是警察並出示我的證件盤查，問他們為何深夜大聲喧嘩，但他們
    不理會，所以我要他們二人出示身分證件，但乙○○忽然往蛋糕店內跑，我認為
    他可能有犯罪的嫌疑，才拔槍警告他「不要跑，否則要開槍」云云。然查：
（一）被害人乙○○於警訊中指稱：「這時有一名自稱警察的男子，醉醺醺的走過來
      ，自稱他是警察並要我們拿出證件來檢查，我因為看他喝醉酒的樣子，所以要
      求看他的證件，他就直接拔槍出來說『這就是警察』，我們見狀也把證件拿給
      他，這時候我表妹進去叫我姑姑出來，這時候警察才亮出他的證件」等語（見
      警卷第十一頁），於偵查中復指稱：「甲○○當時是穿便服，沒有拿證件給我
      看，他只是叫我拿出身分證，我說為何要拿出身分證，他說他是警察，我就要
      求他出示證件，他沒有馬上拿出證件，就拔出槍來，說『這就是警察』」、「
      他當時臉紅紅的，看起來就像有喝酒，說話也有酒氣，說話還好，他槍拿出來
      我就跑到店裡面，他就追到店裡面」、「直到姑姑出面，他才提示證件，他就
      質問我在店門口為何大叫，我說沒有，我們只是在聊天」、「（問：他拿槍出
      來之後，你會不會害怕？）會害怕，他見到我要跑到店裡面，他還出言說不要
      跑，否則他要開槍」等語（見偵查卷第八頁）；證人即被害人乙○○的姑姑陳
      秀玲於警訊中並證稱：「我姪子跑進店內來叫我，我跑出去看，該名警察才拿
      證件給我看」、「昨天他是自己一個人到我店裡來，因他全身都是酒味且連站
      都站不穩，所以大家都知道他有喝酒」等語（見警卷第九頁），復於偵查中證
      稱：「我出來時見甲○○手上拿著槍，我叫他出示證件，他才拿出證件，我才
      叫小孩子拿證件給警察看」等語（見偵查卷第八頁）；衡諸常情，被告若於向
      前盤查被害人時，確有馬上出示其員警證件，被害人應不至對被告之詢問不加
      理睬，況被害人既未有何不法情事，何須在被告要求其出示證件時，忽然跑入
      蛋糕店內躲避盤查？參以被害人及證人所述，被告當時身上確有酒味，此亦為
      被告所自承，且被告因值便衣勤務，並未穿著員警制服，故於被告出示員警證
      件之前，被害人當無從判斷被告是否確為員警，被害人不願理睬被告之要求出
      示自己的身分證件，自屬常情，況被害人與被告本素不相識，被害人自無設詞
      誣指被告之理；是以當時的情況，顯以證人及被害人所述，被告並未出示證件
      而先掏槍較符合常理。被告又辯以係因認被害人可能有犯罪嫌疑，才拔槍示警
      ，並無何恐嚇犯行，然被害人既已跑入民宅之內，實無拔槍嚇阻之急迫性與必
      要性，被告既身為警察，應可思慮及此，況被告持槍並以帶威嚇之口吻稱：「
      不要跑、再跑要開槍」等語，實已足讓被害人心生畏懼，致生危害於安全。是
      被告所辯應係事後卸責之詞，不足採信。
（二）另辯護人辯護意旨略以：被告縱有掏槍示威之情事，亦非在於恐嚇被害人之安
      全，而係出示警槍代替員警證件，良以一般人不可能佩帶手槍，只有警察有之
      ，而被告在掏槍時表示：「這就是警察」，以應合被害人之要求，則其係以警
      槍代替證件，否則被告應同時以其他不法之惡害相通知，例如：「我開槍打死
      你」、「你再索取證件，我就開槍」等威嚇之詞方是，公訴人未詳細揣摩被告
      之真意，遽認被告意在恐嚇，不無誤會；另被告持槍遏阻，謂：「不要跑、再
      跑就開槍」等語，乃係因被告懷疑被害人作賊心虛，必有不法行徑，因其逃避
      盤查方有此言語，且被害人不加理會而逃跑，被告亦無開槍，足證被告對於被
      害人本無開槍之意思等語。然按刑法第三百零五條恐嚇罪之成立，係以加害生
      命、身體、自由、名譽、財產之事，恐嚇他人致生危害於安全者為犯罪構成要
      件；且恐嚇乃以將加害之事實，通知被害人，使其生畏懼之心為已足，而惡害
      內容所加害之客體，不限於人之生命、身體、自由、名譽或財產，凡足使人心
      生畏怖之心理者均屬之；而恐嚇之方法亦無限制，包括使用言語、文字、動作
      等明示或默示之方式均無不可，且不以發生實害為必要。另恐嚇罪之成立並不
      以行為人真有加害之意為必要，而被害人是否心生畏懼，亦應本於社會客觀經
      驗法則以為判斷基準。是辯護人雖辯以被告欲以出示警槍代替員警證件，然依
      常人就安全之感受而言，見到一名未穿著警察制服且身上有酒味之人，突然自
      身上掏出一把手槍，縱使掏槍之人說：「這就是警察」，而未有不法惡害之通
      知，已足令他人於主觀情感上感受到其生命、身體之安全受到危害，而被害人
      亦明確指稱當他看到被告掏槍時，心中感到害怕，何況持槍者非必為員警，常
      人並不會因上述言行即確信被告為員警；辯護人又辯以，被告係因懷疑被害人
      有不法行徑方有此行為言語，且被害人逃跑時被告未開槍，足證被告對於被害
人並無恐嚇之意思，然恐嚇罪之成立，並不以行為人真有加害之意或發生實害
      為必要，已如前述，被告縱使最後並未開槍，然其掏槍示警及持槍追逐被害人
      之行為，均以足使被害人產生畏怖之心，實難以被告最後並未開槍即證明被告
      無恐嚇之犯行，揆諸上開說明，被告所為顯與恐嚇罪之構成要件相符。綜上所
      述，本件事證明確，被告犯行堪以認定。
二、核被告所為，係犯刑法第三百零五條之恐嚇罪。爰審酌被告身為員警卻酒後服勤
    ，未依法令執行勤務，對被害人造成心理傷害，影響一般社會大眾對警察之信賴
    ，且事後猶否認犯行，未具悔意，惟被告已與被害人達成和解等一切情狀，量處
    如主文所示之刑，並諭知易科罰金之折算標準。末查被告前未曾受有期徒刑以上
    刑之宣告，有台灣高等法院被告全國前案紀錄表附卷可按，並已與被害人達成和
    解，實際並未造成被害人身體實害，被害人亦已表示不予追究，且擔任員警向來
    工作表現良好，素行頗佳，本件僅因酒後一時失控致罹刑典，並經高雄市政府警
    察局內部行政處分，經此刑之宣告後，應知警惕，信無再犯之虞，且公訴人亦請
    予宣告緩刑，本院認上開對其宣告之刑，以暫不執行為適當，爰併諭知緩刑二年
    ，以啟自新。
據上論斷，應依刑事訴訟法第二百九十九條第一項前段，刑法第三百零五條、第四十
一條第一項、第七十四條第一款、罰金罰鍰提高標準條例第一條前段、第二條，判決
如主文。
中    華    民    國      九十一      年       一       月      三      日
                                  臺灣高雄地方法院刑事第四庭
                                      審判長法  官  黃建榮
                                            法  官  莊珮君
                                            法  官  盧怡秀
右正本證明與原本無異。
如不服本判決，應於判決送達後十日內，向本院提出上訴狀。
                                            書記官  林宜正
中    華    民    國      九十一      年       一       月      三      日
附錄論罪科刑法條：
刑法第三百零五條：
以加害生命、身體、自由、名譽、財產之事，恐嚇他人致生危害於安全者，處二年以
下有期徒刑、拘役或三百元以下罰金。
